臺灣彰化地方法院民事裁定
111年度司繼字第118號
聲  請  人  張富茗  
上列聲請人聲請對被繼承人陳瑞珍選任遺產管理人事件，本院裁
定如下：
    主  文
聲請駁回。
程序費用新臺幣壹仟元由聲請人負擔。
    理  由
一、本件聲請意旨略以：被繼承人陳瑞珍與聲請人同為臺中市○
    ○區○○段000地號土地共有人，聲請人欲提起分割共有物
    訴訟，然被繼承人陳瑞珍已於民國67年10月11日死亡，而其
    繼承人是否繼承不明，且其親屬會議亦未在一個月內選定遺
    產管理人，致聲請人無法行使權利，又依地政事務所提供被
    繼承人陳瑞珍之繼承資料並不完整，故其全體繼承人所在不
    明，是否承認繼承不明，為確保聲請人之權利，爰依民法第
    1178條第2項之規定，聲請選任被繼承人陳瑞珍之遺產管理
    人等語。
二、按繼承開始時，繼承人有無不明，而無親屬會議或親屬會議
    未於1個月內選定遺產管理人者，利害關係人得聲請法院選
    任遺產管理人，並由法院依公示催告程序，定6個月以上之
    期限，公告繼承人，命其於期限內承認繼承，民法第1177條
    、第1178條定有明文。復按所謂繼承人之有無不明，係指被
    繼承人之直系血親卑親屬、配偶、父母、兄弟姊妹及祖父母
    無一人出現，究竟有無繼承人尚在不明狀態之情形而言。因
    之繼承人有無不明，應從廣義解釋，亦即依戶籍資料之記載
    無可知之繼承人即屬之（最高法院85年度台上字第2101號判
    決意旨參照）是繼承開始時，若被繼承人尚有繼承人，即非
    繼承人之有無不明。　　
三、經查，聲請人所為之主張，固提出除戶戶籍資料及土地登記
    謄本等影本為證；惟經本院依職權查詢被繼承人陳瑞珍之媳
    連秀淼尚生存，並經本院函請戶政事務所提供連秀淼之配偶
    及配偶之直系血親卑親屬、母親與全體兄弟姊妹戶籍資料，
    依戶政事務所檢送之戶籍資料所示，連秀淼之配偶李宗仁（
    即被繼承人陳瑞珍之子）及配偶之母李雪花（即被繼承人陳
    瑞珍配偶），分別於107年5月29日、91年5月3日死亡，復查
    無渠等向本院為聲明拋棄繼承之紀錄，此有個人資料查詢表
    、戶役政親等關聯查詢表、本院案件查詢紀錄、花蓮○○○○○○
    ○○○111年4月28日玉鎮戶字第1110000929號函及所附戶籍資
    料在卷可稽。是以，本件於被繼承人陳瑞珍繼承開始時，既
    有已知之繼承人即配偶、子女尚生存，自與上開法文所定「
    繼承人有無不明」之要件不合。從而，本件聲請人聲請為被
    繼承人陳瑞珍選任遺產管理人，於法尚有未合，應予駁回。
四、依家事事件法第97條，非訟事件法第21條第1項前段，裁定
    如主文。
五、如對本裁定抗告，須於裁定送達後10日之不變期間內，向本
    院提出抗告狀，並繳納抗告費新臺幣1,000元。
中　　華　　民　　國　　111 　年　　8 　　月　　31　　日
                  家事法庭    司法事務官 楊順堯